【裁判字號】    97,簡上,773
【裁判日期】    971009
【裁判案由】    詐欺
【裁判全文】
臺灣板橋地方法院刑事判決             97年度簡上字第773號
上  訴  人  臺灣板橋地方法院檢察署檢察官
被      告  乙○○
上列上訴人因被告詐欺案件，不服本院97年度簡字第4202號，中
華民國97年5 月30日第一審判決（聲請簡易判決處刑書：臺灣板
橋地方法院檢察署97年度偵字第3764號）提起上訴，及移送併辦
（臺灣彰化地方法院檢察署97年度偵字第4988號、臺灣板橋地方
法院檢察署97年度偵字第20805 號），本院管轄第二審之合議庭
裁定改依簡式審判程序審理，判決如下：
    主  文
原判決撤銷。
乙○○幫助意圖為自己不法之所有，以詐術使人將本人之物交付
，處有期徒刑參月，如易科罰金，以新臺幣壹仟元折算壹日。緩
刑貳年。
    事  實
一、乙○○明知提供自己之金融機構帳戶之存褶、金融卡（含密
    碼）予他人，該帳戶有遭利用作為詐騙工具之可能，其於得
    預見任意提供自己在金融機構之帳戶供他人使用，將幫助他
    人掩飾詐欺犯罪所得財物以遂行詐欺犯罪之情形下，竟不違
    背其本意，仍基於幫助他人詐欺之不確定故意，於民國96年
    6 月間某日看報紙分類廣告與真實姓名年籍均不詳之成年男
    子聯繫，並約定在臺北縣三重市○○路上某便利商店內，以
    不詳代價，將其申設之臺灣郵政股份有限公司（現改名為中
    華郵政股份有限公司）三重中興橋郵局，帳號0000000-0000
    000 號及合作金庫二重分行帳號0000000000000 號帳戶之存
    摺、金融卡與密碼同時提供予上揭成年男子，以此方式幫助
    該名成年男子所屬詐欺集團為詐欺取財之犯行。嗣上揭詐欺
    集團成員取得上開帳戶資料後，即基於意圖為自己不法所有
    之犯意，分別為下列所述之行為：
(一)、於96年8 月中旬某日，該詐欺集團成員撥打電話向丙○○佯
    稱：已中獎，領獎前可以做愛心捐款等語，致使丙○○陷於
    錯誤，而依指示於96年8 月17日12時57分許，至合作金庫員
    林分行臨櫃存款新臺幣（下同）2 萬元至乙○○所有上開合
    作金庫帳戶內，隨即遭人提領一空。嗣丙○○發現受騙，乃
    報警處理。
(二)、於96年8 月14日10時許，該詐欺集團成員假冒係甲○○姪女
    ，撥打電話向甲○○佯稱：因急需用錢，向其借錢等語，致
    使甲○○陷於錯誤，而依指示於96年8 月17日14時32分許，
    至合作金庫海山分行臨櫃存款4 萬元至乙○○所有上開合作
    金庫帳戶內，隨即遭人提領一空。嗣甲○○發現受騙，乃報
    警處理。
(三)、於96年8 月24日18時30分許，致電予張婉洵，佯稱其在網站
    購物之匯款程序發生錯誤，要求其前往自動提款機重新操作
    等語，致張婉洵陷於錯誤，而依指示於同日19時23分許，至
    位於嘉義市○○路456 號之埤仔頭郵局操作自動提款機，轉
    帳2,972 元（聲請簡易判決處刑書誤載為300 元）至上開郵
    局帳戶內，旋遭人提領殆盡。嗣張婉洵發覺受騙，乃報警處
    理。
二、案經臺北縣政府警察局三重分局報請臺灣板橋地方法院檢察
    署檢察官偵查後聲請以簡易判決處刑，暨臺北縣政府警察局
    三重分局報請臺灣板橋地方法院檢察署檢察官，及丙○○訴
    由彰化縣政府警察局員林分局報請臺灣彰化地方法院檢察署
    檢察官偵查後移送併辦。
    理    由
一、上揭犯罪事實，業據被告乙○○迭於警詢、偵查及本院審理
    中坦承不諱，核與告訴人丙○○於警詢中指訴，及被害人甲○○、張婉洵於警詢中指述之情節相符，並有臺灣郵政股份
    有限公司三重郵局96年9 月6 日營字第0965001882號函暨檢
    附之客戶開戶基本資料、合作金庫二重分行97年4 月11日合
    金二重字第0970001514號函暨檢附之客戶全部資料查詢單、
    新開戶建檔登錄單、開戶基本資料、交易明細查詢各1 份，
    及告訴人丙○○，及被害人甲○○、張婉洵提出之合作金庫
    存款憑條2 紙、中華郵政公司自動櫃員機儲戶交易明細表1
    紙在卷可證。本案事證已臻明確，被告犯行洵堪認定。
二、按幫助犯之成立，主觀上行為人須有幫助故意，客觀上須有
    幫助行為，意即須對於犯罪與正犯有共同之認識，而以幫助
    之意思，對於正犯資以助力，而未參與實施犯罪之行為者而
    言（參照最高法院75年度臺上字第1509號、88年度臺上字第
    1270號判決意旨）。本件被告乙○○同時將其上開申請開立
    金融帳戶之存摺、金融卡、密碼等物交付予不詳姓名、年籍
    之成年人轉供詐欺集團使用，使該詐欺集團作為對被害人等
    實行詐欺取財犯罪之取款工具，顯係基於幫助他人實行詐欺
    取財犯罪之犯意，且所為提供金融帳戶之行為，亦屬刑法詐
    欺罪構成要件以外之行為。是核被告所為，係犯刑法第30條
    第1 項、刑法第339 條第1 項之幫助詐欺取財罪。又被告以
    一幫助詐欺之行為，使得詐欺集團分別詐騙被害人丙○○、
    甲○○、張婉洵3 人之財物，係一行為觸犯數個相同罪名，
    為同種想像競合犯，應依刑法第55條之規定從一重處斷。臺
    灣彰化地方法院檢察署97年度偵字第4988號、臺灣板橋地方
    法院檢察署97年度偵字第20805 號移送併案審理部分（被害
    人丙○○、甲○○受詐欺部分）與本案起訴論罪科刑部分，
    具有想像競合犯之裁判上一罪之關係，本院自得併予審究，
    併此敘明。又被告以幫助之意思，參與構成要件以外之行為
    ，為幫助犯，業如上述，爰依刑法第30條第2 項規定，依正
    犯之刑減輕之。原審就被告犯行論罪科刑，固非無見，惟原
    審未及審酌被告同一幫助詐欺犯行，除交付上開郵局之帳戶
    外，尚有交付合作金庫銀行二重分行之帳戶，且亦遭不詳之
    成年人供作詐欺取財之用（被害人丙○○、甲○○部分），
    此部分事實原審漏未認定，尚有未合，聲請人上訴意旨，對
    於此已有指摘，為有理由，自應由本院合議庭予以撤銷改判
    。爰審酌被告明知使用他人帳戶以詐欺之情形猖獗，仍提供
    上揭帳戶予詐騙罪犯使用，助長詐騙財產犯罪之風氣，增加
    被害人尋求救濟之困難，並擾亂金融交易往來秩序及社會正
    常交易安全甚鉅，兼衡被害人損失金額、被告之素行、犯罪
    之動機及犯後態度等一切情狀，量處如主文所示之刑，並諭
    知易科罰金之折算標準，以示懲儆。末查，被告未曾因故意
    犯罪受有期徒刑以上刑之宣告，此有臺灣高等法院被告前案
    紀錄表1 份在卷可考，其因一時失慮，偶罹刑典，事後已坦
    承犯行，深具悔意，經此次偵審科刑之教訓後，應知戒慎警
    惕，而無再犯之虞，本院認前開對被告所宣告之刑，以暫不
    執行為適當，爰併予宣告緩刑2 年，用啟自新。
三、本件經檢察官提起公訴，被告於審理期日中就被訴事實為有
    罪之陳述，經審判長告知簡式審判程序之旨，並聽取公訴人
    及被告之意見後，本院合議庭當庭裁定依刑事訴訟法第455
    條之1 第3 項準用同法第364 條及第273 條之1 第1 項之規
    定，改依簡式審判程序審理，併予敘明。
據上論斷，應依刑事訴訟法第455 條之1 第1 項、第3 項、第36
9 條第1 項前段、第364 條、第273 條之1 第1 項、第299 條第
1 項前段，刑法第30條第1 項前段、第2 項、第339 條第1 項、
第55條、第41條第1 項前段、第74條第1 項第1 款，刑法施行法
第1 條之1 第1 項、第2 項前段，判決如主文。
本案經檢察官王家春到庭執行職務。
中    華    民    國    97    年    10    月    9     日
             刑事第十九庭  審判長 法  官  曾正耀
                                  法  官  張兆光
                                  法  官  林鈺琅
以上正本證明與原本無異。
本件不得上訴。
                                  書記官 田世杰
中    華    民    國    97    年    10    月    9     日
附錄本案論罪科刑法條全文：
刑法第339條第1項
意圖為自己或第3 人不法之所有，以詐術使人將本人或第3 人之
物交付者，處5 年以下有期徒刑、拘役或科或併科1 千元以下罰
金。


司法院資訊處製作；財團法人民間司法改革基金會備份。
